臺灣彰化地方法院民事判決
110年度訴字第201號
原      告  陳秀鳳  
訴訟代理人  林玉雪  



被      告  陳俊良  

上列當事人間請求清償債務事件，本院於民國110年9月16日言詞
辯論終結，判決如下：
    主      文
被告應給付原告新台幣987,100元，及自民國110年5月28日起至
清償日止，按年息5%計算之利息。
原告其餘之訴駁回。
訴訟費用由被告負擔80%，餘由原告負擔。
本判決第1項於原告以新台幤329,000元供擔保後得假執行。
原告其餘假執行之聲請駁回。
    事實及理由
一、本件被告經合法通知，未於言詞辯論期日到場，核無民事訴
    訟法第386條各款所列情形，爰依原告之聲請，由其一造辯
    論而為判決。　　
二、原告主張：
  ㈠原告為被告之姑姑，被告陸續向原告借款共新台幣（下同）9
    47,100元：
　1.被告於民國84年4月間向原告借款10萬元，因原告當時並無1
    0萬元現金，故標下長年參與，由訴外人黃喜擔任會首之合
    會(黃喜為原告乾姊黃陳麗珠之丈夫，雙方家庭素有來往）
    ，以得標金中之10萬元現金交付被告為借款，被告於同日交
    付予原告1紙發票日84年6月30日、金額10萬元之支票以擔保
    借款之清償。
　2.被告於93或94年間復欲向原告借款15萬元，然因其尚未清償
    上開向原告所借款項，故而先致電原告之夫林憲源，請求林
    憲源為其向原告說項，嗣林憲源因他事與黃陳麗珠通話，偶
    然談及此事，遂請黃陳麗珠提供建議，黃陳麗珠當時即勸諭
    林憲源拒絕被告所請，惟林憲源考量兩造姑姪關係，仍為被
    告向原告說情，原告因而同意另出借15萬元予被告。上情因
    原告與黃陳麗珠居處不過一樓之隔，彼此互動甚為頻繁，就
    此借款經過，黃陳麗珠、黃喜均知情。原告隨即於當日稍晚
    委由林憲源持原告之銀行存摺、提款卡轉帳至陳俊良指定之
    銀行帳戶，惟因年代久遠，原告已無留存之匯款憑證。
  3.被告於95年1月間以創業為由，分別向原告借款327,000元、
    212,000元，原告考量被告需錢孔急，因而再度標下與黃喜
    之另一合會，分別籌足327,000元、212,000元後，而交付前
    開款項予被告，以為借款之交付，被告亦各書立2張發票日
    均為95年3月8日，金額分別為327,000元、212,000元之支票
    （支票號碼AC0000000、AC0000000)作為借款之擔保。
  4.被告於95年3月間向原告借款158,100元，原告為籌足此筆借
    款金額，復再標下與黃喜間之另一合會，並將得標金中之15
    8,100元現金交予被告，被告遂交付票面金額為158,100元之
    支票乙紙（支票號碼FA0000000）以擔保借款之清償。
  ㈡上開債務皆未約定還款期限，亦未約定利息，原告曾於107年
    7月29日催告被告清償借款，被告僅於次日即107年7月30日
    還款1萬元，迄今已逾1個月仍未返還剩餘之937,100元借款
    ，爰依消費借資之法律關係，請求被告清償借款937,100元
    。
　㈢被告於95年間欲向原告借貸，然原告已無餘力可借款予被告
    ，遂在其央求下陪同至新北市中和區水源路一處地下錢莊借
    款，被告當日即向地下錢莊借款並取得30萬元。其後，因被
    告無力清償，原告因曾陪同被告前往借款，又擔心該借款之
    利息甚高，恐將使被告陷入債臺高築之窘境，遂先持現金30
    萬元至地下錢莊，為被告清償該筆借款。原告為被告清償該
    借款債務之行為，無非基於親人間之情誼，擔心被告財務情
    況而為，要屬民法第172條規定之未受委任，並無義務，而
    以有利被告之方法，為其管理事務之無因管理行為，原告自
    得依民法第176條第1項規定，請求被告償還原告為其管理事
    務所支出之費用30萬元等語。並聲明：⑴被告應給付原告1,2
    37,100元，及自起訴狀繕本送達翌日起至清償日止，按年息
    5%計算之利息。⑵願供擔保，請准宣告假執行。
三、被告未於言詞辯論期日到場，亦未提出書狀作何聲明或陳述
    。
四、得心證之理由：
  ㈠原告主張被告於民國84年4月間向其借款10萬元，93或94年間
    向其借款15萬元，95年1月間向其借款327,000元、212,000
    元，95年3月間向其借款158,100元等事實，業據其提出陳財
    發簽發之10萬元支票、陳俊良即宏達起重工程行簽發之327,
    000元支票、陳俊良即宏達起重工程行簽發之212,000元支票
    及退票理由單、陳俊良簽發之158,100元支票等為證（見本
    院卷第37、39、49、51、53、55、5761、63頁），經核相符
    ，惟其中發票日84年6月30日面額10萬元之支之發票人並非
    被告。又原告雖提出黃喜、黃陳麗珠、林憲源等人出具之證
    明書證明（見本院卷第41、45頁），然既經黃喜、黃陳麗珠
    、林憲源到場作證，自以其等之證詞為據。查原告曾借錢給
    被告乙情，業經證人黃喜證述：伊知道被告向原告借款的事
    ，原告向伊標會說被告要借錢等語；證人黃陳麗珠證述：伊
    知道被告向原告借錢的事，原告來標會說要借錢給被告，什
    麼時候、多少錢忘了，有看到原告把錢拿給被告等語（見本
    院110年8月17日言詞辯論筆錄）；證人即原告之夫林憲源證
    述：伊知道原告有標會給被告，不知道多少錢，被告有打電
    話給伊要借15萬元，15萬元是伊去領錢，是伊借給被告等語
    （見本院110年9月16日言詞辯論筆錄）。參諸被告曾簽發支
    票予原告，而依常情，簽發支票之原因通常存有債務關係，
    故原告主張其借款327,000元、212,000元、158,100元共697
    ,100元，應為可採，其餘原告主張被告借款10萬元及15萬元
    部分，尚難採信。則扣除原告主張被告已清償借款1萬元後
    ，原告依消費借貸之法律關係，請求被告返還借款687,100
    元（697,100元-10,000元），應屬有據。
　㈡原告主張其於95年間代被告清償地下錢莊之借款30萬元之事
    實，業經證人陳琴證述：伊有看過被告去找原告，十幾年前
    原告說被告不知道去哪裡借錢，原告帶被告去借錢，後來原
    告有還那筆錢等語（見本院110年8月17日言詞辯論筆錄）。
    是原告此部分主張應為可採，其依無因管理之規定，請求被
    告給付30萬元，亦屬有據。
　㈢綜上所述，原告依消費借貸之法律關係及無因管理之規定，
    請求被告給付687,100元、30萬元共987,100元，及自起訴狀
    繕本送達翌日即110年5月28日起至清償日止，按年息5%計算
    之法定遲延利息，為有理由，應予准許，逾此範圍之請求，
    為無理由，應予駁回。
五、原告陳明願供擔保聲請宣告假執行，就其勝訴部分核無不合，爰酌定相當擔保金額宣告之。又原告其餘之訴既經駁回，其假執行之聲請即失所附麗，應併予駁回。
六、訴訟費用負擔之依據：民事訴訟法第79條。
中　　華　　民　　國　　110 　年　　10　　月　　12　　日
                  民事第三庭    法　官　羅秀緞
以上正本係照原本作成。
如對判決上訴，應於判決送達後20日內向本院提出上訴狀。如委
任律師提起上訴者，應一併繳納上訴審裁判費。
中　　華　　民　　國　　110 　年　　10　　月　　12　　日
                                書記官　蔡忻彤